臺灣高雄地方法院刑事判決　　　　　　 94年度簡上字第454號
上　訴　人
即　被　告　甲○○
上　訴　人
即　被　告　己○○
共　　　同
選任辯護人　丁○○律師
上列上訴人因公共危險等案件，不服台灣高雄地方法院高雄簡易
庭94年度簡字第3072號中華民國94年5 月30日第一審簡易判決（
聲請案號：台灣高雄地方法院檢察署94年度偵字第6448號），提
起上訴，本院判決如下：
    主  文
上訴駁回。
    事  實
一、己○○為考領重型機車駕駛執照之人，明知服用酒類不能安
    全駕駛，詎其仍不知戒慎，於民國93年12月21日下午4時許
    起至同日下午6時許止，至高雄縣大樹鄉農會餐廳與友人飲
    用高梁酒，已達思考、個性行為改變而不能安全駕駛動力交
    通工具之程度，猶於酒後騎乘動力交通工具即車牌號碼H7L
    ─017 號重型機車從高雄縣大樹鄉農會餐廳返回位於高雄縣
    大樹鄉○○村○○路124 之6 號住處，因其妻甲○○欲至高
    雄縣大樹鄉購物，遂以上開機車搭載甲○○上路，沿高雄縣
    大樹鄉○○路由西向東，嗣於同日下午7 時50分許，行至高
    雄縣大樹鄉○○路131 號前時，本應注意車前狀況，詎其因
    不勝酒力，疏未注意該路同方向有丙○○所駕駛車牌號碼9M
    ─5087號自小貨車搭載乙○○正欲迴轉返回龍目村家中，車
    身並未完全迴轉至對向車道，竟貿然從後方撞上丙○○所駕
    駛上開自小貨車左側車尾，己○○因在駕駛座緊抓機車把手
    ，受到衝力撞擊胸部撞擊機車，受有胸部挫傷、下巴3 公分
    之撕裂傷等傷害，甲○○則因在後座摔離機車較遠處，受有
    頭部外傷、臉部2 公分撕裂傷等傷害，送往長庚紀念醫院高
    雄分院（以下簡稱長庚醫院）急救。嗣經警員鄭坤祥至醫院
    訪談，甲○○明知於前開時、地酒醉駕車肇事者為己○○，
    竟為求脫免己○○之酒醉駕駛公共危險罪責，意圖使己○○
    隱避，先後向之警員鄭坤祥及在偵查中均表示其方為駕車肇
    事之人而頂替己○○。當日經長庚醫院對於己○○施以抽血
    酒測，發現其血液所含酒精濃度換算成呼氣酒精濃度為每公
    升0.84毫克，且經警對丙○○與乙○○製作筆錄之後，始查
    悉上情。
二、案經高雄縣政府警察局仁武分局報請臺灣高雄地方法院檢察
    署檢察官聲請簡易判決處刑。
    理    由
壹、程序部分
  一、按被告以外之人包括共犯、共同被告、被害人、證人等，
      其於審判外之言詞或書面陳述，因違反直接審理及言詞審
      理之原則，應令其踐行證人具結程序及使被告有交互詰問
      之權利，始符合正當法律程序及憲法賦予人民訴訟權及防
      禦權之旨，司法院大法官會議第384 號、第582 號解釋意
      旨可供參考，又被告以外之人於審判外之言詞或書面陳述
      ，係傳聞證據，原則上並無證據能力，刑事訴訟法第159
      條第1 項定有明文。本案證人丙○○、乙○○於司法警察
      中所為之陳述，屬傳聞證據，且查無得為證據之例外情形
      ，故其於司法警察中所為之陳述，並無證據能力
貳、實體部分
一、訊據上訴人即被告己○○、甲○○固一致坦認車牌號碼H7L
    ─017 號重型機車確於前開時、地與證人丙○○所駕駛之車
    牌號碼9M─5087號自小貨車搭載乙○○發生車禍，惟矢口否
    認各有醉後駕駛、頂替犯行，均辯稱：事發當天甲○○要去
    屏東看女兒，因己○○喝酒，係由甲○○騎乘上開機車搭載
    己○○云云。惟查：
    (一)證人丙○○於事發後迭於警詢、偵查及本院審理時證稱
        當日騎車肇事者確為被告己○○無誤（參見偵查卷第10
        頁及本院審理卷第61頁），依證人丙○○於本院審理時
        證述並未注意騎乘機車之人有酒味等情（參見本院審理
        卷第62頁），倘若證人丙○○並未親眼見被告己○○騎
        車，亦不知悉被告己○○有酒後駕車，證人丙○○誣陷
        被告己○○騎車，在將來車禍之損害賠償訴訟請求中並
        未有任何利益，相反地依客觀事實被告甲○○並未有重
        型機車駕駛執照，此據被告甲○○自承在卷（參見警卷
        第12頁），證人丙○○大可證述係被告甲○○騎車，反
        而較容易證明被告甲○○就本件事故之發生有過失，是
        以，在證人丙○○並未注意到被告己○○有無飲酒之前
        提下，自無誣指己○○為騎車肇事者之必要及可能，證
        人丙○○所言應屬可信。
  （二）被告己○○於警詢時已明確供承「我於當日下午4 點許
        ，在大樹鄉農會餐廳。喝高梁酒。5 個人喝酒。至當日
        下午6 點我才離去返回家中」等語（參見警卷第9 頁）
        ，被告己○○於本院審理時亦供述酒後係騎乘機車回家
        等情（參見本院審理卷第75頁），被告己○○有酒後駕
        車之行為至為明確，辯護人認原聲請人於起訴書所載之
        方向有誤，乃係忽略被告從高雄縣大樹鄉農會飲酒後返
        家即為酒後駕車之行為。此外，被告己○○雖供稱「係
        回家後我妻子叫我和她一起出門至屏縣九如鄉看我女兒
        」云云，惟此與被告甲○○於偵查中證稱「．．當時我
        載我先生要去大樹買東西」、「當時他在出門之前有喝
        酒。當天我們要一起出去買東西，因為錢在他身上，所
        以他才要一起去」等情（參見偵查卷第9 頁），被告2
        人所述出門之目的顯有歧異，是以，證人魏戊○○於本
        院審理時證述有看見甲○○載己○○出門，甲○○說要
        去女兒那邊云云，亦與被告甲○○上開證述有所未合，
        是否屬實，顯非無疑。
  （三）另依證人乙○○於本院審理時之證述「（問：你有無看
        到誰騎車？）男生」、「（問：你沒有看到撞擊的情形
        ，如何確定是男生騎車？）我有看到男的摔倒後在機車
        旁握著機車的鏡子」等語（參見本院審理卷第72頁），
        證人乙○○對於如何看出何人騎車提出合理之陳述，辯
        護人空以證人乙○○年紀小所能看見視野有限來加以否
        定證人乙○○證述之可信性，尚屬無據。另從證人乙○○、丙○○於本院審理時均一致證述案發後己○○跌倒
        在機車附近而甲○○摔至機車前面（參見本院審理卷第
        63 頁 、第71頁及第72頁），依一般機車追撞前車，因
        騎車者有緊抓機車把手，故通常不致飛離機車太遠，而
        受傷部分往往是胸部踫撞機車所致之挫傷，但往往在後
        座者，因行進間之衝力再加上並無固定抓住機車後座扶
        手之習慣以及未注意車前狀況等情事，通常會飛離機車
        較遠之位置，故從本件被告己○○、甲○○車禍事故後
        2 人之相關位置及受傷之部分以觀，被告己○○受有胸
        部挫傷、下巴3 公分之撕裂傷等傷害，甲○○則受有頭
        部外傷、臉部2 公分撕裂傷等傷害，此有長庚紀念醫院
        出具之診斷證明書各1 份（參見警卷第29頁、30頁），
        再從被告己○○摔倒後在機車旁握住機車鏡子，而被告
        甲○○卻已摔到機車前面，亦可認本件事故係被告己○○所騎乘機車後載被告甲○○無訛。
  （四）至於辯護人另辯稱案發當時夜色暗昏，證人丙○○應不
        致於有看見係由誰騎車等語，然依證人丙○○當時係要
        將自小貨車迴轉，在迴轉過程貨車駕駛座部位，對於原
        同向車道之車輛自可清楚目擊，況且依警卷所附自小貨
        車照片（參見警卷第39頁），車輛之大燈並未失其效能
        ，應能發揮照明功能，證人丙○○當可藉此看清被告己○○騎車之情形。另依證人鄭坤祥於本院審理時所述案
        發當時被告2 人有無戴安全帽係因為現場發現2 頂安全
        帽且依照丙○○之說法而記載，故實際被告2 人有無戴
        安全帽並不確定，自不得以道路交通事故調查報告表所
        載為準，辯護人以被告2 人均有戴安全帽質疑證人丙○○證述之真實性，其立論基礎自有不足。
二、按刑法第185 條之3 所規定服用酒類，不能安全駕駛動力交
    通工具而駕駛者，應負刑事責任，揆其立法目的本在藉抽象
    危險犯之犯罪構成要件，以嚇阻酒後駕車者對道路交通安全
    之危害，本不以發生實害為必要。而所謂不能安全駕駛之認
    定，並無一定之數值可供界定，而係由法院以一般社會通念
    之客觀標準，足生公共危險時即足。目前行政機關所取締酒
    後駕車之參考標準，係依法務部於88年5 月10日邀集司法院
    刑事廳、交通部、行政院衛生署、內政部警政署及中央警察
    大學等機關開會，所為凡呼氣酒精濃度逾每公升含0.55毫克
    時，即屬不能安全駕駛之決議。上開會議決議本身固僅屬檢
    警取締酒後駕車之參考，尚無拘束法院之效力，惟以上開會
    議決議所採之標準，係參考美國、德國及日本等國家所進行
    之酒精濃度與精神狀態之測試實驗，亦即，各項實驗均發現
    凡呼氣中酒精濃度達每公升0.55毫克時，就人之生理方面，
    已產生視覺反應遲鈍、影像不能集中、同時不能看清前方路
    況及車旁照後鏡等狀況，及駕駛能力已受有影響、肇事率已
    為一般人正常人之10倍之事實。被告己○○遭抽血施以酒測
    換算呼氣中酒精濃度每公升達0.84 毫克，有酒精測試報告1
    份附卷可參（參見警卷第21頁），依一般社會通念，已達不
    能安全駕駛之程度；況其因酒後反應及判斷能力下降，而未
    注意車前狀況貿然追撞，益證其於酒後已不能安全駕車，而
    被告於酒後確有駕車之事實，業如前述，是以其於飲用酒類
    後，已達不能安全駕駛動力交通工具而仍然駕駛之犯行，堪
    予認定。
三、又被告己○○於酒後駕車肇事，如前所述，復有道路交通事
    故調查報告表及現場圖、酒精測試報告、刑法第185 條之3
    案件測試觀察紀錄表、道路交通事故現場蒐證照片16幀情形
    表等件在卷可稽（參見警卷第21頁、第23頁、第33頁至第40
    頁）。被告甲○○為隱避被告己○○酒醉駕車之犯行，於警
    詢、偵查及本院審理中，一再供陳其方為駕車肇事者，其有
    前開頂替犯行，亦堪認定，應依法論科。
四、核被告己○○、甲○○所為，係分別觸犯刑法第185 條之3
    酒醉駕駛罪及同法第164 條第2 項頂替罪。被告甲○○與被
    告己○○為配偶關係，有身分證影本在卷可憑（參見警卷第
    25頁），應依刑法第167 條減輕其刑。原審以被告2 人犯行
    明確，依刑事訴訟法第449 條第1 項、第3 項、第454 條第
    2 項、刑法第185 條之3 、第164 條第2 項、第1 項、第
    167 條、第41條第1 項前段、罰金罰鍰提高標準條例第1 條
    前段、第2 條，並審酌被告2 人犯行之法益侵害性、犯後態
    度、素行等一切情狀，量處被告己○○拘役50日，甲○○拘
    役40 日 ，並諭知易科罰金之折算標準，其認事用法核無不
    合。被告2 人仍執詞提起上訴，指摘原審判決認事用法有誤
    云云，洵屬無據，應予駁回。
據上論斷，應依刑事訴訟法第455 條之1 第1 項、第3 項、第36
8 條，判決如主文。
中　　華　　民　　國　　94　　年　　8　 　月　　24　　日
              鳳山刑事第二庭    審判長法  官  邱明弘
                                      法  官  胡宜如
                                      法  官  廖建瑜
以上正本證明與原本無異。
不得上訴。
　　　　　　　　　　　　　　　　　  　書記官  張家榮
中　　華　　民　　國　　94　　年　　8 　　月　　24　　日
